臺灣高等法院刑事判決　　　　　　　　93年度上易字第2148號
上　訴　人　臺灣臺北地方法院檢察署檢察官
被　　　告　甲○○
選任辯護人　王中平　律師
上列上訴人因被告建築法案件，不服臺灣臺北地方法院93年度簡
上字第55號，中華民國93年10月29日第一審判決（起訴案號：臺
灣臺北地方法院檢察署92年度偵字第22830號），提起上訴，本
院判決如下：
    主  文
上訴駁回。
    理  由
一、本案經本院審理結果，認第一審判決對被告甲○○為無罪之
    諭知，核無不當，應予維持，並引用第一審判決書記載之證
    據及理由（如附件）。
二、檢察官之上訴意旨雖以：按已受請求之事項未予判決者，其
    判決當然違背法令，刑事訴訟法第三百七十九條第十二款定
    有明文。經查，本案因臺北市政府工務局將移送書之第一次
    違規時間誤繕為八十三年十月四日（正確時間應九十年十二
    月七日），雖導致在原聲請簡易判決處刑書誤載被告在其位
    於臺北市○○區○○路一五二號後，以鐵架、壓克力板等搭
    建違章採光罩，於「八十三年十月四日」遭強制拆除等情，
    嗣經臺北市政府工務局以九十三年七月二十日北市工建字第
    ○九三五三○八九三○○號函說明前情後，本署檢察官即基
    於犯罪事實之實質同一性，以前述補充理由書補充更正犯罪
    事實為「被告在其住處後方搭建採光罩．．．於民國九十年
    十二月七日經臺北市政府工務局建築管理科查報，並由該處
    於九十一年一月四日依法強制拆除．．．」，已就該部分以
    書面聲請原審判決，並於九十三年十月十八日審理時再以言
    詞予以確認（詳如原審九十三年十月十八日審判筆錄第三頁
    ）；第一審辯論終結前，得以書面或於審判期日時以言詞，
    就與本案相牽連之犯罪，追加起訴（刑事訴訟法第二百六十
    五條參照），況本案被告首次搭建違建之時間，係因筆誤，
    業經書面及言詞之更正，犯罪基本事實乃為同一，尚不涉刑
    事訴訟法第二百六十五條罪數及罪質之改變，並無所謂「訴
    之變更」，就前述首次搭建時間之筆誤，本署檢察官為求慎
    重，業經書面及言詞予以更正，原審仍未加以審判，故其判
    決顯有前述刑事訴訟法第三百七十九條第十二款之判決當然
    違背法令之情事，至為灼然云云。惟查：
  (一)檢察官在聲請簡易判決處刑書中起訴被告違反建築法重建之
    犯行，係：「被告甲○○未經申請主管建築機關之許可並發
    給建築執照，於民國八十三年八月間，在臺北巿萬華區○○
    路一五二號後面，以磚造、鋁門、鋁窗為建材，搭建違章建
    築乙間，面積約六．００平方公尺，經臺北巿政府工務局建
    築管理處查報並由該處於八十三年十月四日依法強制拆除，
    詎又於九十二年九月間，在原處違反規定重行搭建使用，復
    經該處再行查報，由該處再行拆除」，有聲請簡易判決處刑
    書在卷可查。次依偵查卷附北巿政府工務局83年10月4日北
    市工建字第552號新違建勒令停工拆除通知單及所附拆除照
    片所示（見偵查卷第七頁至第九頁），此處所指「依法強制
    拆除」，又「在原處違反規定重行搭建使用之違建」應係在
    一樓後方，為增加一樓之室內使用面積，而以磚造、鋁門、
    鋁窗為建材搭建之「牆壁」（即原判決所編號之(甲)處），自
    無庸置疑。
  (二)本件檢察官在原審以補充理由書請求更正之犯罪事實，為：
    「被告未經申請主管建築機關之許可並發給建築執照，在臺
    北巿萬華區○○路一五二號後面，以鐵架、壓克力板等搭建
    違章採光罩（按即檢察官後述之雨遮），高度三‧二公尺，
    面積二．八平方公尺，於民國九十年十二月七日經臺北巿政
    府工務局建築管理處查報，並由該處於九十一年一月四日依
    法強制拆除，詎甲○○又於九十二年九月間，在原處以鐵架
    、壓克力板等物，違反規定重行搭建高度三‧二公尺，面積
    二．八平方公尺之違章建築使用，經臺北巿政府工務局建築
    管理處於九十二年十月一日查報，由該處於同年月二十四日
    強制拆除」，有補充理由書在卷可稽（見原審簡上字卷第一
    六五頁）。再依偵查卷附北巿政府工務局92年10月1日北市
    工建字第09250624400號函及所附拆除照片所示（見偵查卷
    第十一頁至第十四頁），此處所指拆除後重建之違章建築應
    係指一、二樓間之外牆往外伸出，鐵架、壓克力板等搭建之
    採光罩（即原判決所編號之(乙)處），亦係灼然可見。
  (三)前述檢察官聲請簡易判決處刑書中所指被告違反建築法重建
    之行為，及在原審以補充理由書請求更正之犯罪事實，無論
    在犯罪行為之時間、地點，甚至違建之材質、標的上，均截
    然不同。原審因以：公訴蒞庭檢察官於審理中聲請將原聲請
    簡易判決處刑書所載之「原處」，由(甲)處變更為(乙)處乙節，
    實已超出原訴訟之基本事實同一性，變更為原未經起訴之內
    容，已非「更正」，而屬「訴之變更」，該訴之變更應不生
    效力，該聲請變更之部分即屬未經起訴之部分，法院自不得
    就變更部分予以審究云云，經核尚無不當。
  (四)另按刑事訴訟法第二百六十五條固有規定：「檢察官於第一
    審辯論終結前，得就與本案相牽連之犯罪或本罪之誣告罪，
    追加起訴。追加起訴，得於審判期日以言詞為之。」。然查
    ，公訴人在前揭補充理由書中僅提及「被告未經申請主管建
    築機關之許可並發給建築執照，在臺北巿萬華區○○路一五
    二號後面，以鐵架、壓克力板等搭建違章採光罩，高度三‧
    二公尺，面積二．八平方公尺，於民國九十年十二月七日經
    臺北巿政府工務局建築管理處查報，並由該處於九十一年一
    月四日依法強制拆除，詎甲○○又於九十二年九月間，在原
    處以鐵架、壓克力板等物，違反規定重行搭建高度三‧二公
    尺，面積二．八平方公尺之違章建築使用，經臺北巿政府工
    務局建築管理處於九十二年十月一日查報，由該處於同年月
    二十四日強制拆除」之事實；並未提及任何「就本案相牽連
    之案件追加起訴」之用語，亦未依刑事訴訟法第二百六十四
    條第一項第二款規定記載「所犯法條」。於原審九十三年十
    月十八日審判期日中又陳明：「犯罪事實補充如九十三年八
    月十一日補充理由書所載，犯罪事實為九十年十二月七日查
    報，九十一年一月四日拆除，又在九十二年九月間原處用相
    同材質再搭建雨遮，詳細面積及高度詳如本署檢察官九十三
    年度蒞字第五九六五號（九十三年八月十一日）補充理由書
    所載」云云（見原審簡上字卷第二五０頁）；在論告中亦僅
    提及被告違法搭建雨遮經拆除後又重建之事實、證據（見原
    審簡上字卷第二六三頁）；絲毫未敘及原聲請簡易判決處刑
    書中所指「林明欽於民國八十三年八月間，在臺北巿萬華區
    ○○路一五二號後面，以磚造、鋁門、鋁窗為建材，搭建違
    章建築乙間，面積約六．００平方公尺，經臺北巿政府工務
    局建築管理處查報並由該處於八十三年十月四日依法強制拆
    除，詎又於九十二年九月間，在原處違反規定重行搭建使用
    」之犯行，亦未敘明任何追加事實之「所犯法條」。顯見公
    訴人所提九十三年八月十一日補充理由書，及在原審九十三
    年十月十八日審判期日中所為之陳述、論告，均係在更正原
    聲請簡易處刑所載之犯罪事實，而非在另為追加起訴，自難
    認公訴人就被告「違法搭建採光罩（即雨遮）經拆除後又重
    建」之犯罪事實已為合法之追加起訴。原法院未就檢察官所
    謂變更或追加之訴為審判，亦難認有不法之處（最高法院四
    十二年臺非字第十八號判例意旨、司法院90廳刑一字第0029
    9號函附臺灣士林地方法院法律座談會決議參照）。
三、公訴人之上訴意旨，執前詞指摘原判決不當，為無理由，應
    予駁回。
據上論斷，應依刑事訴訟法第373條、第368條，判決如主文。
本案經檢察官林炳雄到庭執行職務。
中　　華　　民　　國　　94　　年　　2 　　月　　 3　　日
                  刑事第十三庭  審判長法　官  劉景星
                                      法　官  陳志洋
                                      法　官  陳博志
以上正本證明與原本無異。
不得上訴。
                                      書記官  陳嘉文
中　　華　　民　　國　　94　　年　　2 　　月　　5 　　日
